【裁判字號】    98,審易,1692
【裁判日期】    990122
【裁判案由】    偽造文書等
【裁判全文】
臺灣桃園地方法院刑事判決            98年度審訴字第2166號
公  訴  人  臺灣桃園地方法院檢察署檢察官
被      告  甲○○
選任辯護人  鄭世脩律師
上列被告因偽造文書等案件，經檢察官提起公訴（97年度偵字第
24556 號）暨追加起訴（98年度偵字第19372 號），被告於準備
程序進行中，就被訴事實為有罪之陳述，經本院告知簡式審判程
序意旨，並聽取當事人及辯護人之意見後，本院合議庭裁定依簡
式審判程序審理，判決如下：
    主  文
甲○○行使變造公文書，足以生損害於公眾，處有期徒刑壹年貳
月，扣案之中華民國護照（護照號碼：000000000號）
第二十四頁上變造之出境【MAY11.2008】查驗章壹枚沒收；又行
使明知為不實之事項，而使公務員登載於職務上所掌之公文書，
足以生損害於公眾，處有期徒刑參月。應執行有期徒刑壹年參月
，緩刑貳年。並應於本判決確定之日起陸個月內，向公庫支付新
臺幣參拾萬元。扣案之中華民國護照（護照號碼：000000
00號）第二十四頁上變造之出境【MAY11.2008】查驗章壹枚沒
收。
    事  實
一、甲○○分別基於行使變造準公文書、使公務員登載不實及使
    不特定人受刑事訴追之犯意，分別為下列行為：
  (一)明知其並未於民國97年5 月11日出境，竟基於行使變造準公
    文書之犯意，於97年5 月13日至同年11月4 日間之某不詳時
    間，在臺灣地區某處，使用紅色墨水筆，將其中華民國護照
    （護照號碼：000000000 號）第24頁上之出境查驗章戳日期
    部分，由原本之【MAY13.2008】，塗改成【MAY11.2008】，
    以此方式變造內政部入出國及移民署（以下稱移民署）表示
    甲○○曾於97年5 月11日出境、並經該署查驗無誤等事實之
    準公文書，足生損害於移民署對人民入出境管理之正確性。
    並先後於97年6 月20日入境、同年7 月1 日出境、同年8 月
    7 日入境、同年9 月11日出境、同年9 月30日入境、同年10
    月4 日出境、同年10月16日入境、同年10月19日出境、同年
    11月1 日入境查驗時行使之。嗣於97年11月4 日上午8 時20
    分許，甲○○欲搭乘中華航空公司CI-833號班機出境之際，
    為移民署國境事務大隊將之查獲，並扣得甲○○上開之護照
    1 本，始知上情。
  (二)又前因變改其所持本國護照（護照號碼：000000000 號）上
    出境戳章之日期，涉犯變造準公文書等罪嫌，經內政部入出
    國及移民署國境事務大隊於民國97年11月4 日查獲，並扣押
    上開護照在案。詎甲○○明知上開護照並未遺失，竟基於使
    公務員登載不實及使不特定人受刑事訴追之犯意，於97年11
    月4 日，向桃園縣政府警察局中壢分局謊稱上開護照遺失，
    致該分局承辦人臧文德進而蓋用該分局印章於職務上所掌護
    照遺失作廢申報表上，甲○○再持該護照遺失作廢申報表，
    委由不知情之旅行社人員，向外交部領事事務局申辦補發護
    照而行使之。嗣經臺灣桃園地方法院檢察署檢察官調閱甲○
    ○出入境資料，發覺有異，始查悉上情。
二、案經內政部入出國及移民署國境事務大隊移送臺灣桃園地方
    法院檢察署檢察官偵查起訴暨追加起訴。
    理  由
一、本案被告甲○○所犯之罪，均非法定刑為死刑、無期徒刑或
    最輕本刑3 年以上有期徒刑之罪，亦均非高等法院管轄第一
    審之案件，而被告於準備程序中就被訴事實已為有罪之陳述
    ，經本院告知簡式審判程序之旨，並聽取當事人及辯護人之
    意見後，本院合議庭乃依刑事訴訟法第273 條之1 第1 項規
    定，裁定由受命法官獨任進行簡式審判程序，合先敘明。
二、按於第一審辯論終結前，得就與本案相牽連之犯罪或本罪之
    誣告罪，追加起訴。又一人犯數罪者，為相牽連之案件。刑
    事訴訟法第265 條第1 項、第7 條第1 款分別定有明文。查
    本件被告經檢察官以1 人犯數罪之相牽連案件之事由，分別
    提起公訴暨言詞辯論終結前以具狀追加起訴，經本院分案以
    98年度審訴字第2166號、98年度審易字第1692號審理。本院
    於準備程序期日，於當事人及辯護人均表同意下，諭知兩案
    合併準備、合併審理及合併辯論，自亦得合併判決，併此敘
    明。
三、上揭犯罪事實，業據被告甲○○分於檢察官訊問時、本院審
    理時均坦承不諱，並有內政部入出國及移民署國境事務大隊
    鑑識調查隊鑑驗書、法務部—入出境資訊連結作業畫面、法
    務部調查局調科參字第09800318520 號測謊報告書、桃園縣
    政府中壢分局護照遺失（尋獲）申報作廢（撤銷）公文登記
    表影本、中華民國護照遺失作廢申報表等在卷可稽，足認被
    告之任意性自白與事實相符而堪採信。本件事證明確，被告
    犯行洵堪認定，應依法論科。
四、按內政部入出國及移民署國境事務大隊查驗人員之公務員，
    於執行入出國境旅客證照查驗職務時，在職務上製作表示入
    出國境旅客經受查驗完畢之證明，縱以戳章型式在護照內頁
    簽證欄上填記，既非護照、旅券之本體，復與關於護照持有
    人之品行、能力、服務或其他相類之證書無涉，自非刑法第
    212 條規定之特種文書，而屬於同法第220 條規定之準公文
    書；再按查驗人員於入出境時加蓋於證欄之查驗戳章，乃用
    以表示查驗出入境人員之出境之證明，即與刑法第220 條所
    稱足以表示其用意之證明者相同，屬準公文書性質（參照最
    高法院81年台非字第175 號判決、最高法院83年度台上字第
    6270號判決意旨參見）。是核告甲○○犯罪事實一、(一)所為
    ，係犯刑法刑法犯第216 條、第220 條第1 項、第211 條之
    行使變造準公文書罪；被告變造準公文書後復加以行使，變
    造之低度行為已為行使之高度行為所吸收，不另論罪；又被
    告於97年6 月20日至同年11月1 日止，先後多次行使變造準
    公文書之行為，係本於單一之概括犯意為之，其數次行使變
    造準公文書之犯行間，時空密接，均係為完成犯罪行為之舉
    動，各行為之獨立性極為薄弱，依一般社會觀念，各舉動難
    以強行分開，應視為數個舉動之接續實施，合為包括之一行
    為予以評價，而論以行使變造準公文書之接續犯，祇論以一
    罪。另被告犯罪事實一、(二)所為，係犯刑法第216 條、第21
    4 條行使使公務員登載不實文書罪，及同法第171 條第1 項
    未指定犯人誣告罪；被告使公務員登載不實文書之低度行為
    ，為行使使公務員登載不實文書之高度行為所吸收，不另論
    罪；被告前揭所犯行使使公務員登載不實文書罪、未指定犯
    人誣告罪二罪間，係以一行為觸犯二罪名，為想像競合犯，
    應依刑法第55條規定，從一重之行使使公務員登載不實文書
    罪處斷。被告所為誣告犯行，其於偵查中已自白犯罪，且其
    所誣告之案件並未進行裁判程序，是其自白亦應屬在所誣告
    之案件裁判確定前所為者，應依刑法第172 條規定減輕其刑
    。又被告上開所犯行使變造準公文書罪與行使使公務員登載
    不實文書罪二罪間，犯意個別，行為互殊，應予分論併罰。
    爰審酌被告以變造護照上之出境查驗戳章日期之手段，以取
    信客戶，已嚴重損害於我國入出境主管機關對於出境管理之
    正確性，犯後又謊報護照遺失，藉此向外交部領事事務局請
    領新護照，所為誠屬不該，惟念其並未以之從事不法，亦未
    造成重大損害，及犯後坦承犯行，犯後態度尚可等一切情狀
    ，量處如主文所示之刑，並定應執行之刑。末查被告前未曾
    受有期徒刑以上刑之宣告，有臺灣高等法院被告前案紀錄表
    可憑，其因一時失慮，偶罹刑典，事後已坦承犯行，深具悔
    意，經此刑之宣告後，應知警惕而無再犯之虞，本院因認暫
    不執行其刑為當，爰予宣告緩刑2 年，併依同條第2 項第4
    款之規定，命應自本判決確定之日起6 個月內，向公庫支付
    新臺幣30萬元，以啟自新。至扣案被告所有之中華民國護照
    （護照號碼：000000000 號）上之「MAY11.2008」入境查驗
    章一枚，係自「MAY13.2008」入境查驗章所變造，因「MAY1
    3.2006」入境查驗章」整體始足表彰文書之意義，係刑法第
    220 條以文書論之準公文書，且為被告所有供為其犯罪所用
    之物，依最高法院48年台上字第72號、最高法院49年台上字
    第678 號判例意旨，應依刑法第38條1 項第2 款之規定，宣
    告沒收之。
據上論斷，依刑事訴訟法第273 條之1 第1 項、第299 條第1 項
前段，刑法第211 條、第214 條、第220 條第1 項、第216 條、
第171 條第1 項、第172 條、第55條、第51條第5 款、第38條第
1 項第2 款、第74條第1 項第1 款、第2 項第4 款，刑法施行法
第1 條之1 第1 項、第2 項前段，判決如主文。
本案經檢察官潘怡華到庭執行職務。
中    華    民    國    99    年    1    月    22    日
                        刑事庭    法  官  劉為丕
以上正本證明與原本無異。
如不服本判決，應於判決送達後10日內向本院提出上訴狀（應附
繕本），其未敘述上訴理由者，應於上訴期間屆滿後20日內補提
理由書狀於本院，上訴於臺灣高等法院。
                                  書記官  陳淑瓊
中    華    民    國    99    年    1     月    22  日
中華民國刑法第211 條
偽造、變造公文書，足以生損害於公眾或他人者，處1 年以上7
年以下有期徒刑。
中華民國刑法第220 條第1項
在紙上或物品上之文字、符號、圖畫、照像，依習慣或特約，足
以為表示其用意之證明者，關於本章及本章以外各罪，以文書論
。
刑法第214 條
明知為不實之事項，而使公務員登載於職務上所掌之公文書，足
以生損害於公眾或他人者，處3年以下有期徒刑、拘役或5百元以
下罰金。
中華民國刑法第216 條
行使第210 條至第215 條之文書者，依偽造、變造文書或登載不
實事項或使登載不實事項之規定處斷。
刑法第171 條第1 項
未指定犯人，而向該管公務員誣告犯罪者，處1年以下有期徒刑
、拘役或3 百元以下罰金。

司法院資訊處製作；財團法人民間司法改革基金會備份。
